【裁判字號】    95,交聲,77
【裁判日期】    950811
【裁判案由】    違反道路交通管理處罰條例聲明異議
【裁判全文】
臺灣新竹地方法院交通事件裁定          95年度交聲字第77號
原處分機關  交通部公路總局新竹區監理所
異  議  人  乙○○
即受處分人
代  理  人  甲○○
上列異議人因違反道路交通管理處罰條例案件，對於交通部公路
總局新竹區監理所中華民國95年1月6日所為之竹監營字第裁50-A
5J104730號裁決處分，聲明異議，本院裁定如下：
    主  文
異議駁回。
    理  由
一、按受處分人，不服第 8條主管機關所為之處罰，得於接到裁
    決書之翌日起20日內，向管轄地方法院聲明異議，又交通法
    庭認為聲明異議無理由者，應以裁定駁回之，道路交通管理
    處罰條例第87條第 1項、道路交通案件處理辦法第19條分別
    定有明文。次按，汽車駕駛人，併排臨時停車者，處 300元
    以上600元以下罰鍰，道路交通管理處罰條例第55條第1項第
    4款亦有規定。
二、原處分意旨略以：異議人即受處分人乙○○係阿羅哈客運股
    份有限公司（以下簡稱阿羅哈公司）駕駛員，於民國94年12
    月25日，駕駛阿羅哈公司所有車牌號碼862-FC號營業一般大
    客車，在臺北市○○路 ○段40號前「併排臨時停車」之行為
    ，為警查獲掣單舉發，嗣因異議人於應到案日期前向原處分
    機關提出申訴，原處分機關請舉發單位調查結果，仍認異議
    人有前揭違規行為，原處分機關遂於95年1月6日逕行依道路
    交通管理處罰條例第55條第1項第4款，裁處異議人新臺幣（
    下同）600元罰鍰。
三、聲明異議意旨略以：
(一)、異議人乙○○於94年12月25日，駕駛車牌號碼862-FC號號營
    業一般大客車行經臺北市○○路 ○段40號時，為臺北市政府
    警察局交通警察大隊以「併排臨時停車」為由，違反道路交
    通管理處罰條例第55條第1項第4款之規定，處以600 元罰鍰
    。
(二)、異議人之臨停行為係本於公路法第79條暨汽車運輸業管理規
    則第40條規定為之，臺北市政府交通局及市府所屬大同分局
    上開舉發行為，皆係基於國道客運臺北總站即D1轉運站之試
    辦而來，主張依據上開管理規則第37條第1項第4款規定當地
    政府得調整變更，惟公路汽車客運班車須依「營業路線許可
    證」所核定之路線行駛，違規得依公路法處罰，亦即客運業
    欲變更行駛路線須先完成「營運路線許可證」變更加註後，
    始得變更行駛路線，絕非當地政府欲變更即可自行公告，臺
    北市政府交通局及市府所屬大同分局上開行為已違反依法行
    政、上開管理規則第1項第4款後段、第2 項及行政程序法第
    111條規定。
(三)、臺北市政府警察局大同分局惠復異議人函略以：「(1)、本府
    交通局於92年4月8日發函預告各業者臺北車站週邊即將進行
    管制。(2)、93年 2月10日公告並轉知業者臺北車站週邊國道
    客運及公路客運設站管制區○○○ ○段）－禁止新設站位。
    (3)、93年11月22日公告並轉知業者臺北車站週邊國道客運及
    公路客運設站管制區○○○ ○段）－撤除現有路側站位（自
    國道客運臺北總站起用日起實施，得有緩衝3 個月。(4)、94
    年8月2日國道客運臺北總站路線得調整計畫呈報交通部，並
    副知各業者重申管制事宜。(5)、94年 8月16日國道客運臺北
    總站啟用。(6)、94年 9月16日函知各業者，自94年11月16日
    起開始管制。(7)、94年11月14日公告並轉知各業者臺北車站
    週邊國道客運及公路客運設站管制區○○○ ○段）－撤除現
    有路側站位實施日期自94年11月16日起。…」主張違規事實
    掣單舉發尚無違誤。
(四)、按公路汽車客運業班車，應依營運路線許可證所核定之路線
    起點、經過地點、終點、里程行駛營運並停靠核定之站位上
    下客，又經同意之營運路線及設站地點，當地政府如因實際
    需要得予調整變更，並應函請該管主管機關辦理，前項各款
    ，如發生爭議，報請上級主管機關核定之，為汽車運輸業管
    理規則第40條、第37條第1項第4款及同條第2 項分別定有明
    文。異議人服務之阿羅哈公司係一合法營運之民營業者，並
    經高雄市政府同意許可營運在案，有高雄市○○○○路線許
    可證可稽，依該證許可路線，返程之終點站名為「臺北承德
    站」，異議人於該處臨停上下客，顯為法所允許，且高雄市
    政府94年12月29日高市府交三字第0940065826號函亦認阿羅
    哈公司在「臺北市承德站」係合法上下客，交通部亦同此見
    解。
(五)、依前開規定可知，當地政府因實際需要欲變更經該管公路主
    管機關同意之營運路線及設站地點，須函請該管公路主管辦
    理，亦即須尊重該管公路機關之意見，如發生爭議，再報請
    共同上級機關核定之，始符法文意旨及行政程序，然臺北市
    政府交通局可未經阿羅哈公司公路主管機關同意即私自決定
    並執行，已與該規則第37條第1項第4款、第2 項規定意旨有
    違，況阿羅哈公司之許可路線既係經高雄市政府核准，且從
    未核復同意變更，亦未經共同上級機關交通部核定變更，異
    議人依原核定設站地點上下車，應屬合法，臺北市政府恣意
    變更設站地點，已屬行政程序法第111條第6款所謂「欠缺事
    務權限者」所為之行政處分，是臺北市政府交通局變更站址
    之公告應屬無效，依該公告所為之後續處分亦因無所附麗而
    均應撤銷。
四、經查：
(一)、按執行交通勤務警察依法律規定製單舉發違反道路交通管理
    處罰條例所列之違規事實，並由公路主管機關加以處罰，係
    行政機關執行公權力措施而對外直接發生法律效果之單方行
    政行為，本質上為行政處分，受處分人不服公路主管機關所
    為之處罰，依道路交通管理處罰條例第87條之規定向管轄地
    方法院聲明異議，自屬行政救濟程序，而行政救濟程序關於
    舉證責任之分配，係採民事訴訟上舉證責任分配原則。換言
    之，公路主管機關對於人民有所處罰，如已舉證證明其違法
    事實存在，而行為人不能舉證證明自己無過失時，即應受處
    罰。
(二)、異議人雖稱：「違規的事實跟裁決書寫的一樣，我們確實有
    在紅線停車，但沒有併排臨時停車，是警察擋住我們…」云
    云，惟交通警察掣單舉發違反道路交通管理處罰條例所列之
    違規事實，本質上為行政處分，係公務員基於職務上之公權
    力，依法就特定之具體事件所為之具公法上效果之單方面行
    政行為，如無形式上顯然之瑕疵可指，基於公務員為公法上
    行為具有公信力之原則，該行政行為當可被推定為真正，其
    據以依法處分之事實認定亦為正確無誤，此與民事訴訟法第
    355條第2項規定：「文書依其程式及意旨得認作公文書，推
    定其為真正」之情形相同，本此公信原則，立法者乃賦予行
    政機關制定違反道路交通事件統一裁罰基準及處理細則，使
    執行勤務員警得當機處分，以達其維護交通秩序、安全之行
    政目的。反之，若謂公務員一切行政行為均需預留證據以證
    其實，則國家行政勢必窒礙難行，準此，刑事訴訟法就犯罪
    證據所列有關之規定與屬於行政秩序罰之交通違規裁罰本質
    不合之部分，自不在準用之列。本件異議人確於94年12月25
    日19時59分許，駕駛車牌號碼862-FC號營業大客車，行經臺
    北市○○路○ 段40號時，有併排臨時停車之違規事實，經臺
    北市政府警察局大同分局交通隊員警攔查並當場掣單舉發，
    嗣經公路主管機關即交通部公路總局新竹區監理所認異議人
    違反處罰條例第55條第1項第4款規定，裁處罰鍰600 元等事
    實，有卷附臺北市政府警察局北市警交大字第A5J104730 號
    舉發違反道路交通管理事件通知單、原處分機關竹監營字第
    裁50-A5J104730號違反道路交通管理事件裁決書各乙紙在卷
    可參。而舉發員警為執行交通、治安勤務之公務員，其觀察
    程度自較一般人更為專注，應無誤認之可能，且異議人並未
    能就執勤員警之舉發有誤提出相關證據以供調查，本院亦查
    無任何證據足資證明員警有捏造事實違法取締之情事，則執
    勤員警本其維護交通秩序、安全職責所為之舉發，自應受到
    合法、正確之推定，是異議人上開辯詞，即難採信。
(三)、又依據道路交通標誌標線設置規則第2條、第4條第1項及第5
    條等規定，本件違規地點之標線設置主管機關為臺北市政府
    。而臺北市政府為落實推動城際客運轉運站政策，減少大客
    車於臺北市區道路繞行及於路側密集設站衍生之交通、環境
    、噪音及居住品質問題，基於維護營運秩序維持道路交通安
    全與暢通，及增進公共利益之需要，除由臺北市政府交通局
    於92年4月8日以北市交二字第09231330601號函預告各業者
    （含阿羅哈公司）臺北車站週邊即將進行管制，嗣於93年2
    月10日以北市交二字第09330551101號函公告並轉知業者「
    臺北車站週邊國道客運及公路客運設站管制區○○○○段）
    —禁止新設站位」；於93年11月22日以北市交二字第093355
    25401號函公告並轉知業者「臺北車站週邊」國道客運及公
    路客運設站管制區○○○○段）—撤除現有路側站位（自國
    道客運臺北總站啟用日起實施，得有緩衝3個月）外，有卷
    附上開函文公告可憑。再臺北市政府交通局復於94年7月11
    日邀集客運業者（包括阿羅哈公司）及各公路主管機關（包
    括交通部公路總局、各監理所及高雄市政府交通局）就國道
    客運臺北總站週邊交通改善事宜召開第2次會議，經各公司
    、機關派員參加（高雄市政府交通局以電話請假未出席），
    決議同意配合路線調整、由臺北市政府交通局將試行營運計
    畫函報交通部及交通部公路總局核備及於營運後路線調整定
    案後再辦理正式路線調整事宜；嗣臺北市政府交通局於94年
    8月2日以北市交二字第09433236500號函即將國道客運臺北
    總站路線調整計畫呈報交通部，並建請路線調整暫以試行方
    式辦理，待營運後路線調整定案後再辦理正式路線調整，另
    副知各業者自94年8月16日開始試行及相關管制事宜；而就
    上開路線調整試辦事宜，交通部公路總局於94年8月19日以
    路監運字第0940035982號函建請交通部依「汽車運輸業管理
    規則第37條第1項第4款」規定予以同意辦理，嗣並經交通部
    於94年9月7日以交路字第0940048071號函復臺北市政府交通
    局同意辦理。臺北市政府交通局嗣即據該函於94年9月6日以
    北市交二字第09433804600號函知阿羅哈客運業者，告知原
    設於臺北車站週邊國道客運及公路客運設站管制區範圍內之
    原有上客站位均予撤除，請確實依試行計畫所載路線行駛，
    另因阿羅哈公司依臺北市政府交通局前揭94年8月2日函就變
    更核定路線補送申請緩衝期，故同意緩衝期限至94年11月15
    日止，屆時管制區○○路側上客站將撤銷，並副知交通部公
    路總局、高雄市政府交通局；後該局再於94年11月4日以北
    市交二字第09435032901號函，依據公路法第79條第5項、上
    開管理規則第20條、第37條及處罰條例第5條第1款規定及臺
    北市政府91年7月4日府交三字第09106823500號及第0000000
    0000號公告委任事項、臺北市政府交通局93年11月22日北市
    交二字第09335525401號公告臺北車站週邊國道客運及公路
    客運路線設站管制區○○○○段），公告「臺北車站週邊國
    道客運及公路客運路線設站管制區」範圍內長途客運站位撤
    銷事宜；末於94年11月23日該局再以北市交二字第09435240
    700號函檢附路線調整表，請交通部公路總局、各監理所及
    高雄市政府交通局協助完成許可證加註事宜，並副知各客運
    業者，均有上開公函、公告在卷足佐，顯認異議人上開辯解
    並無可取。
(四)、況查臺北市政府上開變更阿羅哈公司原來行駛路線及撤站等
    所為行政處分，該處分之相對人為阿羅哈公司，並非異議人
    ，與異議人違反處罰條例之行政處分並無涉，異議人執第三
    人阿羅哈公司之事由，援引為辯，並非可採。
(五)、綜上，異議人為阿羅哈公司所僱用之司機，有於上開時、地
    駕駛營業大客車而併排停車之違規事實，既可認定，則原處
    分機關據此引用處罰條例第52條第1項第4款之規定，並參酌
    違反道路交通管理事件統一裁罰標準表之相關內容，裁處異
    議人罰鍰600元，於法並無違誤，本件異議為無理由，應予
    駁回。
五、據上論斷，應依道路交通案件處理辦法第19條，裁定如主文
    。
中    華    民    國    95    年    8     月    11    日
                  交通法庭法  官  楊數盈
以上正本證明與原本無異。
如不服本裁定，應於裁定送達後5日內向本院提出抗告狀（應附
繕本）。
                          書記官  謝國聖
中    華    民    國    95    年    8     月    11    日


司法院資訊處製作；財團法人民間司法改革基金會備份。
